臺灣高等法院臺南分院刑事判決　　　　　　　　九十三年度上訴字第八八七號　Ａ
　　　上　訴　人
　　　即　被　告　金　美　霞
右上訴人因違反毒品危害防制條例案件，不服臺灣台南地方法院九十三年度訴字第七
二四號，中華民國九十三年九月二十二日第一審判決（起訴案號：臺灣台南地方法院
檢察署九十三年度偵字第六八七、七六三號），提起上訴，本院判決如左：
      主      文
上訴駁回。
      事      實
一、金美霞前於民國九十二年間，因施用第一、二級毒品案件，經原審以九十二年度
    毒聲值字第七二號（即九十二年度毒聲字第六九二號）裁定送勒戒處所執行觀察
    、勒戒後，認無繼續施用毒品之傾向，於九十二年五月一日釋放出所，並由臺灣
    臺南地方法院檢察署檢察官於同日，以九十二年度毒偵字第七一七號為不起訴處
    分確定。詎金美霞仍不知戒絕惡習，明知海洛因及安非他命分別係毒品危害防制
    條例所明定之第一、二級毒品，不得持有及施用，竟另基於施用第一級毒品海洛
    因及第二級毒品安非他命之概括犯意，自九十三年一月間某日起至九十三年四月
    十八日止，在其位於臺南市○區○○街一八五巷一二弄一○號租處等處，以將海
    洛因摻入香菸內燒烤成煙吸食之方式，連續施用第一級毒品海洛因多次；並自九
    十三年一月間某日起至九十三年四月三日止（原起訴書誤載為九十三年四月十七
    日止，經蒞庭檢察官當庭更正，減縮起訴事實至九十三年四月三日止），在其位
    於臺南市○區○○街一八五巷一二弄一○號一樓租處等處，以將安非他命置於玻
    璃球或鋁箔紙上燒烤成煙吸食之方式，連續施用第二級毒品安非他命多次。嗣經
    臺南縣警察局警員於九十三年四月七日十六時十分許，持原審核發之搜索票前往
    金美霞上址租處執行搜索時，當場發現並扣得安非他命十六包（驗餘淨重合計十
    九．七六公克）、海洛因六包（驗餘淨重合計一．○七公克）、吸管一支、吸食
    器二組、玻璃球吸食器一組，遂將金美霞帶回警局訊問，並獲其同意採取其尿液
    送驗結果，呈嗎啡陽性及甲基安非他命陽性反應。復另於九十三年四月十八日十
    八時許，臺南縣警察局善化分局警員前往上址，經屋主翁德福同意搜索後，當場
    發現並扣得海洛因二包（驗餘淨重合計○．七○公克），即將金美霞帶回警局訊
    問，再次獲其同意採取其尿液送驗結果，呈嗎啡陽性反應，而查知上情。
二、案經臺南縣警察局移送及臺南縣警察局善化分局報請臺灣臺南地方法院檢察署檢
    察官偵查起訴。
      理      由
一、上訴人即被告金美霞於原審中，對於右揭時地連續施用第一級毒品海洛因及第二
    級毒品安非他命多次之事實坦承不諱，且其於九十三年四月七日為警查獲所採集
    之尿液檢體，經送檢驗結果，分呈嗎啡陽性反應（按海洛因係由嗎啡經化學合成
    而製得，經注射進入人體後，因代謝分解成嗎啡，因此施打海洛因後，由尿液中
    檢驗結果仍為嗎啡反應）及甲基安非他命陽性反應；其於九十三年四月十八日為
    警查獲所採集之尿液檢體，經送檢驗結果，則呈嗎啡陽性反應，此分別有臺南縣
    衛生局九十三年五月十八日、同年七月二十三日出具之尿液檢驗成績書暨臺南縣
    警察局查獲毒品案送驗尿液編號與真實姓名對照表個案名冊、臺南縣衛生局九十
    三年四月二十七日出具之尿液檢驗成績書及臺南縣警察局善化分局偵辦毒品危害
    防制條例案犯嫌尿液送驗編號暨年籍對照名冊各一件在卷可稽（見臺南縣警察局
    警卷、九十三年度毒偵字第六八七號偵查卷第一九頁、原審卷第三一頁、九十三
    年度毒偵字第七六三號偵查卷第一三、一四頁）；又扣案之白粉八包及白色結晶
    十六包，分別送法務部調查局及內政部警政署刑事警察局檢驗結果，確係第一級
    毒品海洛因（驗餘淨重合計一．七七公克）及第二級毒品甲基安非他命（驗餘淨
    重十九．七六公克）等情，亦有法務部調查局九十三年五月六日調科壹字第２０
    ０００４８４２號、九十三年五月十二日調科壹字第２００００４８２５號鑑定
    通知書及內政部警政署刑事警察局九十三年四月二十七日刑鑑字第０９３００８
    １０４２號鑑驗通知書各一件附卷可按（見九十三年度毒偵字第七六三號偵查卷
    第一五頁、九十三年度毒偵字第六八七號偵查卷第一七頁、原審卷第二四頁）；
    而扣案之吸管一支經送鑑後，檢出殘留有海洛因成份；扣案之吸食器二組、玻璃
    球吸食器一組，經檢驗結果，則均有甲基安非他命成份殘留，有法務部調查局九
    十三年八月十六日調科壹字第０９３６２３９５３００號檢驗通知書附卷可佐（
    見本院卷第四四頁），足見被告上開自白核與事實相符，應可採信。再者，被告
    前於九十二年間，因施用第一、二級毒品案件，經原審以九十二年度毒聲值字第
    七二號（即九十二年度毒聲字第六九二號）裁定送勒戒處所執行觀察、勒戒後，
    認無繼續施用毒品之傾向，於九十二年五月一日釋放出所，並由臺灣臺南地方法
    院檢察署檢察官於同日，以九十二年度毒偵字第七一七號為不起訴處分確定等情
    ，有上開裁定書、處分書及臺灣高等法院被告全國前案紀錄表在卷可佐（見原審
    法院卷第一二至一三、四至七頁）。其復自前案觀察、勒戒執行完畢釋放後五年
    內之九十三年一月間某日起至九十三年四月十八日止及九十三年一月間某日起至
    九十三年四月三日止，再度分別為本件施用第一級毒品海洛因及第二級毒品安非
    他命之犯行，事證明確，被告犯行堪以認定，自應依法論科。
二、至被告於本院辯稱：第二次被查獲時，沒有吸食海洛因，是在服用解藥等語。查
    被告於九十三年四月十八日十八時許（即第二次），臺南縣警察局善化分局警員
    前往臺南市○區○○街一八五巷一二弄一○號一樓租處，經屋主翁德福同意搜索
    後，當場發現並扣得被告所有海洛因二包（驗餘淨重合計○．七○公克），即將
    金美霞帶回警局訊問，再次獲其同意採取其尿液送驗結果，呈嗎啡陽性反應等情
    ，業據被告於警訊、偵查、原審審理中供承甚詳，又所謂服用解藥，按服用解藥
    其尿液中不致有嗎啡或安非他命反應，且其又未能舉證以實其說，所辯無非卸責
    之詞，不足採信。
三、毒品危害防制條例全文三十六條雖已於民國九十二年七月九日修正公布，且業自
    九十三年一月九日起生效施行，惟按連續數行為而犯同一之罪名者，以一罪論，
    刑法第五十六條定有明文，則當連續犯罪之際，遇刑法有變更時，其一部涉及舊
    法，一部涉及新法者，即應依最後行為時之法律處斷，最高法院二十九年上字第
    三八六六號著有判例可資參照。本件被告雖自九十三年一月間某日起即連續施用
    第一級毒品海洛因及第二級毒品安非他命，然因其最後施用第一級毒品海洛因及
    第二級毒品安非他命之犯罪時間，係在該條例修正後之九十三年四月十八日及九
    十三年四月三日，自應適用裁判時即修正後之毒品危害防制條例論處，而無須為
    新舊法之適用比較，合先敘明。且查海洛因與安非他命依其成癮性、濫用性及對
    社會危害性之程度，亦均為九十三年一月九日生效施行之毒品危害防制條例第二
    條第二項第一款、第二款分別列為第一、二級毒品。是核被告所為，係犯毒品危
    害防制條例第十條第一項之施用第一級毒品罪及同條例第十條第二項之施用第二
    級毒品罪。其持有第一級毒品海洛因及第二級毒品安非他命之低度行為，已分別
    為其施用之高度行為所吸收，不另論罪。其先後多次施用第一級毒品海洛因及第
    二級毒品安非他命之犯行，均時間緊接，方法相同，觸犯犯罪構成要件相同之罪
    名，顯係基於概括犯意反覆實施，為連續犯，應依刑法第五十六條連續犯之規定
    ，各論以一罪，並均依法加重其刑。又被告所犯上開二罪間，犯意各別，行為互
    殊，應予分論併罰。
四、原審法院因認被告前揭犯行事證明確，因而適用毒品危害防制條例第十條第一項
    、第二項、第二十三條第二項、第十八條第一項前段、刑法第十一條前段、第五
    十六條、第五十一條第五款之規定，並審酌海洛因及安非他命戕害身心，而被告
    前因施用毒品經送觀察、勒戒處分後，猶不思戒絕革除惡習，再為本件犯罪，顯
    未因前所受觀察、勒戒之治療處分而記取教訓，及被告犯後坦承犯行等一切情狀
    ，連續施用第一級毒品部分，處有期徒刑柒月；連續施用第二級毒品部分，處有
    期徒刑參月。並定其應執行之刑為有期徒刑捌月。另扣案之海洛因八包（驗餘淨
    重合計一．七七公克）、安非他命十六包（驗餘淨重合計十九．七六公克）及殘
    留有海洛因成份之吸管一支、殘留有甲基安非他命成份之吸食器二組、玻璃球吸
    食器一組（均已無法單獨與其內壁所沾附含有海洛因、甲基安非他命成分之殘渣
    分離），係屬查獲之毒品，不問屬於犯人與否，應依毒品危害防制條例第十八條
    第一項前段規定宣告沒收銷燬之。認事用法並無不當、量刑亦甚妥適，被告空言
    否認犯行，指摘原判決不當提起上訴，核無理由，應予駁回。
據上論結，應依刑事訴訟法第三百六十八條，判決如主文。
本案經檢察官羅清溪到庭執行職務。
中    華    民    國      九十三      年      十二      月      九      日
                                  臺灣高等法院臺南分院刑事第三庭
                                      審判長法官  陳    義    仲
                                            法官  陳    顯    榮
                                            法官  宋    明    蒼
右正本證明與原本無異。
如不服本判決，應於判決送達後十日內向本院提出上訴狀，其未敘述理由者並應於提
出上訴狀後十日內向本院補提理由書（應附繕本)。
施用第二級毒品部分不得上訴。
                                      法院書記官  尤    乃    玉
中    華    民    國      九十三      年      十二      月      九      日
附錄法條：
毒品危害防制條例第十條：
施用第一級毒品者，處六月以上五年以下有期徒刑。
施用第二級毒品者，處三年以下有期徒刑。